臺灣新竹地方法院刑事裁定
111年度訴字第354號
公  訴  人  臺灣新竹地方檢察署檢察官
被      告  林建辰


            邱盛科



            李鴻瑋


            黃偉誠



上列被告因妨害秩序案件，經檢察官提起公訴（110年度偵字第4
122號），本院裁定如下：
    主  文
檢察官應於本裁定送達後貳拾日內補正被告乙○○、丙○○、甲○○、
丁○○犯罪之證據，並指出證明犯罪之方法。
    理  由
一、公訴意旨詳如附件起訴書所載。
二、按檢察官就被告犯罪事實，應負舉證責任，並指出證明之方
    法。法院於第一次審判期日前，認為檢察官指出之證明方法
    ，顯不足認定被告有成立犯罪之可能時，應以裁定定期通知
    檢察官補正，逾期未補正者，得以裁定駁回起訴，刑事訴訟
    法第161條第1項、第2項定有明文。
三、依下列理由，本院認為檢察官指出之證明方法顯不足認定被
    告乙○○、丙○○、甲○○、丁○○有成立犯罪之可能：
　㈠本案檢察官所提出之證據，包括⒈被告乙○○、丙○○、甲○○、丁○○於警詢及偵訊時之供述；⒉證人許世憲、林駿成、少年廖○
    政、少年陳○全、沈佳萱、楊益凱、風敬祐、鄭宇恩、鍾勝
    鈞、楊祥煜、呂宇杰、劉紹寬、陳秉逵、陳昱瑋、鍾祈瑋、
    曾武忠、張順德、吳銘宗警詢中證述；⒊新竹市警察局第一
    分局扣押筆錄、扣押物品目錄表、偵查報告、新竹市警察局
    第一分局109年5月26日竹市警一分偵字第1090009105號函暨
    被告乙○○涉嫌槍砲案新竹市警察局槍枝初步檢視報告表2份
    、刑案現場照片、監視器錄影光碟及翻拍照片；惟查；
　　⒈被告乙○○部分，臺灣新竹地方檢察署檢察官就同一事實，
      前於民國109年7月3日以109年度偵字第4269號為不起訴處
      分確定，有該案號不起訴處分書及被告乙○○之臺灣高等法
      院被告前案紀錄表在卷可佐（見偵查卷第146頁至第147頁
      ，本院卷第25頁），起訴書固以發現新事實新證據為由，
      再行就同一事實對被告乙○○提起公訴，然檢察官並未具體
      指明究係何種新事實或新證據之發現，可認被告乙○○涉有
      刑法第150條第2項第1款、第1項後段罪嫌，從而，故就被
      告乙○○部分，依現存證據資料，可認有刑事訴訟法第303
      條第4款之情況。
　　⒉起訴意旨認乙○○、丙○○、甲○○、丁○○4人共同涉犯刑法第15
      0條第2項第1款、第1項後段之意圖供行使之用而攜帶兇器
      在公共場所聚集3人以上施強暴下手實施罪嫌，惟查：
　　　①按109年1月15日修正施行之刑法第150條第1項之罪，其
        修正理由稱：「本條前段修正為『在公共場所或公眾得
        出入之場所』有『聚集』之行為為構成要件」，可知刑法
        第150條第1項所稱之「聚集」，顯非指三人以上共同在
        場之「狀態」，而係指三人以上前往同一地點聚集，或
        邀集他人在自己所在地點聚集之「行為」。復自刑法妨
        害秩序罪章之立法體系以觀，刑法第149條規定：「在
        公共場所或公眾得出入之場所聚集三人以上，意圖為強
        暴脅迫」，該罪之修正理由已稱：「集會遊行係人民之
        基本權利，應與本條係處罰行為人具有為強暴脅迫之意
        圖而危害治安者有所區隔。因此，一般集會遊行之『聚
        眾』人群行為，本不具有施強暴脅迫之意圖，自無構成
        本罪情事」，可見刑法第149條之罪，顯係以在場聚集
        之人，有「施強暴脅迫之意圖」，為其構成要件。而刑
        法第150條第1項之罪，則係就在公共場所或公眾得出入
        之場所聚集三人以上，施強暴脅迫之人，分別依在場助
        勢、或首謀及下手實施之人，定有處罰規定。可見刑法
        第149條、第150條第1項之罪，實係分別就低度之「意
        圖為強暴脅迫，而聚集三人以上之行為」、高度之「聚
        集三人以上，而實行強暴脅迫行為」，而各定有處罰規
        定，且刑法第150條第1項之立法目的在於安寧秩序之維
        持，則依上述說明，刑法第150條第1項之罪，應以三人
        以上之行為人，為施強暴脅迫而聚集，進而在場實行強
        暴脅迫為其要件。如行為人本非為施強暴脅迫之目的而
        聚集，行為人聚集時本無將實施強暴脅迫行為之認識，
        僅因偶然、突發原因，而引發三人以上同時在場施強暴
        脅迫行為，即與刑法第150條第1項之罪之構成要件不符
        ，僅應於合於刑法第283條聚眾鬥毆罪或社會秩序維護
        法之罰則，各依相關規定論處。　
　　　②本件案發時，依被告乙○○、丙○○、甲○○、丁○○4人之供述
        ，及卷內證人許世憲、林駿成、少年廖○政、少年陳○全
        及楊益凱於警詢中之證述及現場監視器翻拍畫面，顯為
        宗教廟會繞境活動中發生衝突，則被告乙○○、丙○○、甲○○、丁○○4人既係參與宗教遶境活動中與證人許世憲發
        生衝突，難認被告乙○○、丙○○、甲○○、丁○○4人係為施
        強暴脅迫之目的而聚集；起訴書雖記載謂載「…因與『雲
        林二崙帝君會』成員即許世憲不滿新竹主辦『南寮保安宮
        』繞境進香活動中所提供之菸、酒、涼水及檳榔不夠大
        方及住宿房間問題起口角衝突，預謀於廟會活動主神轎
        回鑾之際進行鬥毆，…」，然依卷內被告4人之供述、上
        開證人之證述及現場監視器畫面，均無從佐證被告4人
        早有預備謀畫為本案犯行，揆諸上開說明，被告4人顯
        難以刑法第150條第2項第1款、第1項後段之罪名論處。
　  ⒊末起訴書證據清單固列有證人沈佳萱、風敬祐、鄭宇恩、
      鍾勝鈞、楊祥煜、呂宇杰、劉紹寬、陳秉逵、陳昱瑋、鍾
      祈瑋、曾武忠、張順德、吳銘宗警詢證述，以佐證被告4
      人有起訴書所指之犯行，然卷內均無各該證人之筆錄，本
      院實無從認定被告4人是否有起訴書所指之犯行存在。
　㈡綜上，本件被告乙○○部分，檢察官未具體指出就係發現何種
    新事實或新證據，即就同一犯罪事實，再行就曾為不起訴處
    分確定之被告乙○○提起公訴；且依卷存證據，被告4人僅係
    於宗教遶境過程中，與證人許世憲發生衝突，難認被告4人
    有起訴書所指預謀犯案之情形存在，故檢察官仍須就此部分
    提出積極證據。　　　
四、綜上，本案檢察官所提出之證據，顯不足認定被告4人有成
    立被訴犯罪之可能，而有命為補正之必要，爰於第一次審判
    期日前，依刑事訴訟法第161條第2項規定，裁定如主文。　
中　　華　　民　　國　　111 　年　　5 　　月　　24　　日
                  刑事第五庭  審判長  法　官　魏瑞紅
                                      法  官  陳麗芬
                                      法  官  華澹寧
以上正本證明與原本無異。
不得抗告。
中　　華　　民　　國　　111 　年　　5 　　月　　24　　日
                                      書記官  吳羽君
附件：
臺灣新竹地方檢察署檢察官起訴書
                                     110年度偵字第4122號
    被　　　告　乙○○　
　　　　　　　　丙○○
　　　　　　　　甲○○　
　　　　　　　　丁○○　
上列被告等因妨害秩序案件，已經偵查終結，認應該提起公訴，
茲將犯罪事實及證據並所犯法條分敘如下：
　　　  犯罪事實
一、丁○○前因酒駕公共危險等案件，經法院判處有期徒刑確定後
    ，於民國106年10月15日執行完畢。緣乙○○、丙○○、甲○○及
    丁○○等人為「南寮保安宮」轎班成員，於109年3月21日晚間
    某時，在高雄市三鳳宮住宿時，因與「雲林二崙帝君會」成
    員即許世憲不滿新竹主辦「南寮保安宮」繞境進香活動中所
    提供之菸、酒、涼水及檳榔不夠大方及住宿房間問題起口角
    衝突，預謀於廟會活動主神轎回鑾之際進行鬥毆，詎於廟會
    活動主神轎回鑾之際即109年3月22日晚間10時許，在新竹市
    北區東大路3段439巷前，乙○○、丙○○、甲○○及丁○○等人均明
    知上址道路為不特定多數人得共同使用或集合之公共場所或
    公眾得出入之場所，於該處聚集3人以上發生衝突，顯會造
    成公眾或他人恐懼不安，竟仍基於共同意圖供行使之用而攜
    帶兇器，在公共場所或公眾得出入之場所聚集3人以上，施
    強暴脅迫之犯意聯絡，先由乙○○攜帶客觀上足供兇器使用之
    手槍2把（1把為銀色空氣槍，另1把為道具槍，被告乙○○所
    涉違反槍砲彈藥刀械管制條例第8條第4項之未經許可持有具
    有殺傷力之槍枝罪嫌部分，前經本署檢察官以109年度偵字
    第4269號為不起訴處分確定）預藏於停放在新竹市○區○○路0
    段000巷○○○○○○號重機車車廂內，丙○○復持在場之足供為兇
    器使用之轎棍及徒手方式，4人共同圍毆許世憲、林駿成、
    少年廖○政（93年3月生未成年人，姓名詳卷）、少年陳○全
    （94年7月生未成年人，姓名詳卷）、沈佳萱等人，另楊益
    凱見狀上前勸阻亦遭毆傷（所涉傷害部分，均未據告訴），
    乙○○於鬥毆發生後立即至上開重機車車廂內取出之手槍2把
    （1把為銀色空氣槍，另1把為道具槍），對空鳴發1槍後，
    隨即逃離現場，而以此方式，共同下手實施強暴脅迫行為。
    嗣因鄰近民眾聽聞槍響而報警處理，經警於109年3月23日凌
    晨1時35分許，在新竹市○區○○路0段000號，扣得丙○○所有轎
    棍1支；另為警於109年4月8日晚間9時30分許，在新竹市○○
    區○○路0段000巷000號拘獲乙○○，並於109年4月9日凌晨1時1
    9分許，由乙○○帶同至不知情吳銘宗位於新竹市○區○○路0段0
    00巷00號騎樓下白色櫃子內，起出並扣得乙○○所有手槍2把
    （1把為銀色空氣槍，另1把為道具槍）及空包彈7顆，循線
    查悉上情。
二、案經本署檢察官指揮新竹市警察局第一分局報告偵辦。
　　　  證據並所犯法條
一、證據清單暨待證事實:
編號 證據方法 待證事實 1 被告乙○○警詢、偵查中供述 坦承其與丙○○、甲○○在場毆打被害人許世憲、楊益凱之事實不諱，惟矢口否認有何妨害秩序之犯行，辯稱：我們在高雄要返回新竹之前，對方對被告丙○○表示不滿，在南寮繞境時，對方找一團人在那邊等丙○○，後來到保安宮才起衝突，最後是對方先動手毆打丙○○，我才反擊，我們神轎班的人應該都有參與打架，我知道那些人是甲○○找來的，我當時看見圍觀衝突的人越來越多，我就跑去拿我放在機車內之槍枝返回現場，對空鳴槍嚇阻現場的人等語。 2 被告丙○○警詢、偵查中供述 坦承其與乙○○在場參與鬥毆之事實不諱，惟矢口否認有何妨害秩序之犯行，辯稱：我見看保安宮人士被對方毆打，我即持轎棍與被告乙○○上前，我也遭被害人許世憲毆打，並目擊被害人楊益凱遭圍毆，我當時持轎棍過去時，被保安宮的人拉到後面，我沒打到人等語。 3 被告甲○○警詢、偵查中供述 矢口否認有何妨害秩序之犯行，辯稱：我看見被告丙○○、乙○○圍在一起要衝出去打人，我就一手拉住被告丙○○，一手推被告乙○○，阻擋他們衝上前去打人，我有看到乙○○打人，我便將雙方推開，我沒有動手打被害人許世憲等語。 4 被告丁○○警詢、偵查中供述 矢口否認有何妨害秩序之犯行，辯稱：我不知道有鬥毆事情等語。 5 證人許世憲、林駿成、少年廖○政、少年陳○全、沈佳萱、楊益凱、風敬祐、鄭宇恩、鍾勝鈞、楊祥煜、呂宇杰、劉紹寬、陳秉逵、陳昱瑋、鍾祈瑋、曾武忠、張順德、吳銘宗警詢中證述 佐證全部犯罪事實。 6 新竹市警察局第一分局扣押筆錄、扣押物品目錄表、偵查報告、新竹市警察局第一分局109年5月26日竹市警一分偵字第1090009105號函暨被告乙○○涉嫌槍砲案新竹市警察局槍枝初步檢視報告表2份、刑案現場照片、監視器錄影光碟及翻拍照片 1、證明事發經過及查獲過程之事實。 2、又「兇器」，乃依一般社會觀念足以對人之生命、身體、安全構成威脅，而具有危險性之器械而言，其種類並無限制，亦不論該器械原本之用途為何，此與槍枝有無具殺傷力，為判斷應否受槍砲彈藥刀械管制條例管制之標準無涉。本件被告乙○○所持之空氣槍及道具槍，經鑑定結果雖無殺傷力，此僅屬被告乙○○不涉槍砲彈藥刀械管制條例之罪，但該槍枝之外觀，形體、構造與色澤均與真槍無異，質地堅硬，持握有相當之重量，若持以揮擊，客觀上仍對人之生命、身體及安全構成危險，自屬兇器無訛。 
二、按不起訴處分已經確定者，於發現新事實或新證據，得對於
    同一案件再行起訴，刑事訴訟法第260條第1款定有明文。被
    告乙○○前因同一事實涉犯妨害秩序及違反槍砲彈藥刀械管制
    條例第8條第4項之未經許可持有具有殺傷力之槍枝罪嫌，前
    經本署檢察官偵查後，認被告犯罪嫌疑不足，以109年度偵
    字第4269號（下稱前案）為不起訴處分確定。查本案被告乙○○涉犯妨害秩序之事實雖與前案相同，然被告乙○○與後案被
    告丙○○、甲○○、丁○○共同在公共場所聚集三人以上施強暴助
    勢事實，此部分為前案不起訴處分前未經發現且足以認定被
    告犯罪嫌疑之新事實，並有前揭新證據可資佐證，依上開說
    明，自得再行起訴。
三、按共同正犯之成立，祇須具有犯意之聯絡、行為之分擔，既
    不問犯罪動機起於何人，亦不必每一階段犯行均經參與；共
    同實行犯罪行為之人，在合同意思範圍內，各自分擔犯罪行
    為之一部，相互利用他人之行為，以達其犯罪之目的者，即
    應對於全部所發生之結果共同負責；且共同正犯不限於事前
    有協議，即僅於行為當時有共同犯意之聯絡者亦屬之，且表
    示之方法，不以明示通謀為必要，即相互間有默示之合致，
    亦無不可。另共同實行犯罪行為之人，在合同意思範圍以內
    ，各自分擔犯罪行為之一部，相互利用他人之行為，以達其
    犯罪之目的者，即應對於全部所發生之結果，共同負責，不
    問犯罪動機起於何人，亦不必每一階段犯行，均經參與。又
    關於犯意聯絡，不限於事前有所協議，其於行為當時，基於
    相互之認識，以共同犯罪之意思參與者，亦無礙於共同正犯
    之成立。最高法院101年度台上字第282號、101年度台上字
    第6068號判決參照。核被告乙○○、丙○○、甲○○、丁○○所為，
    均係犯刑法第150條第2項第1款、第1項後段之意圖供行使之
    用而攜帶兇器在公共場所聚集3人以上施強暴下手實施罪嫌
    。又被告乙○○、丙○○、甲○○、丁○○間，有犯意聯絡與行為分
    擔，請論以共同正犯。再被告丁○○前有如犯罪事實欄所載之
    論罪科刑及執行情形，有本署刑案資料查註紀錄表1份附卷
    可憑，其於徒刑執行完畢5年內，故意再犯本件有期徒刑以
    上之罪，為累犯，請參照司法院大法官解釋釋字第775號解
    釋意旨及刑法第47條之規定，審酌依累犯之規定加重其刑。
    至扣案之手槍2把（1把為銀色空氣槍，另1把為道具槍）及
    空包彈7顆，為被告乙○○所有而供其犯罪所用之物；扣案之
    轎棍1支，為被告丙○○所有而供其犯罪所用之物，均請依刑
    法第38條第2項規定宣告沒收之。
四、依刑事訴訟法第251條第1項提起公訴。
　　此    致
臺灣新竹地方法院
中　　華　　民　　國　 111　  年　  3     月　　10    日
                            檢  察  官    陳  榮  林
本件正本證明與原本無異
中　　華　　民　　國　 111　　年　　3 　　月　　29　　日
                            書  記  官    張  羽  函